【裁判字號】    90,重上更(四),85
【裁判日期】    900703
【裁判案由】    偽造文書等
【裁判全文】
臺灣高等法院刑事判決                      九十年度重上更(四)字第八五號
    上  訴  人  臺灣士林地方法院檢察署檢察官
    被      告  戊○○
    選任辯護人  林金鈴
    被      告  己○○
右上訴人因被告等偽造文書等案件，不服臺灣士林地方法院八十二年度訴字第一一九
五號，中華民國八十三年六月二十三日第一審判決（起訴案號：臺灣士林地方法院檢
察署八十二年度偵字第七二四五號）提起上訴，判決後，經最高法院第四次發回更審
，本院判決如左：
    主  文
原判決撤銷。
戊○○共同連續行使偽造私文書，足以生損害於他人，處有期徒刑貳年，減為有期徒
刑壹年。
己○○共同連續行使偽造私文書，足以生損害於他人，處有期徒刑壹年陸月，減為有
期徒刑玖月。
七十九年三月十日委託書上偽造之「黃養熙」署押壹枚沒收。
    事  實
一、戊○○原係國產汽車股份有限公司南京東路店（下稱國產公司）之業務員，於民
    國七十八年底、七十九年初，因銷售汽車而與黃養熙（嗣已於七十九年六月十一
    日死亡）結識，於獲知黃養熙持有價值甚鉅之彰化商業銀行（下簡稱彰銀）股票
    後，即意圖為自己不法之所有，利用黃養熙小腿骨折不良於行，且年事已高之機
    會，在臺北市○○區○○路二段一三四巷四十三號二樓黃養熙住處內，竊取黃養
    熙所有之彰銀股票十八張、國民身分證及印章二顆（含印鑑章一顆，為示區別，
    以下稱「印鑑章」、及「印章」）。得手後，即於七十九年三月初，持前述「印
    章」至臺北市○○○路○段五十一號六樓福吉證券股份有限公司（下稱福吉公司
    ），央請該公司之助理員己○○，持至附近之彰銀辦理核章，己○○發現非過戶
    所須之印章後，即通知戊○○，戊○○旋於翌日改交付「印鑑章」予己○○，由
    己○○再至彰銀辦理核章，經核對無誤。戊○○即央請己○○代為出售前揭股票
    ，己○○明知該等股票、「印章」、「印鑑章」係贓物，仍基於為戊○○銷贓牙
    保贓物之犯意與戊○○基於共同行使偽造私文書之概括犯意聯絡，先在福吉公司
    盜用上開黃養熙之「印鑑章」於十八張股票過戶聲請書上（略以黃養熙所持有之
    該等股票業經讓與某某受讓人等語），持以交付彰銀股務科，經彰銀股務科於七
    十九年三月九日在該申請書上核印後，翌日下午，再由己○○偽簽黃養熙之署押
    ，填具委託書，略以黃養熙委託羅翠珍，由羅翠珍使用設在福吉公司所設立之一
    九八九０一號帳戶（該帳戶係己○○以其母羅翠珍之名義開立，平日均由己○○
    使用處理，羅翠珍對於本件並不知情），委託福吉公司賣出上開股票並辦理交割
    及領取股款事宜等語，戊○○則在委託書上盜蓋前開「印鑑章」，完成後持以交
    付福吉公司，而於同日以己○○提供之羅翠珍之上述帳戶賣出，計得款新台幣（
    下同）一千三百三十九萬八千七百五十元，並於同年三月十二日完成交割手續，
    足以生損害於黃養熙。上述股票賣出部分係由福吉公司不知情之營業員林世昌辦
    理，己○○則辦理後續交割等業務。
二、案經丙○○、丁○○告訴甲○○竊盜後經臺灣士林地方法院檢察署檢察官自動檢
    舉偵查起訴。
    理  由
一、訊之被告戊○○、己○○均矢口否認有何竊盜、偽造文書及牙保贓物犯行，被告
  戊○○辯稱：其任職國產公司業務員時，黃養熙係其客戶，其事後曾探訪黃養熙
    ，雙方因而結識，其所委託己○○賣出之前開股票，均是黃養熙贈送，非其竊得
    ；至賣出股票所得價款，部分用以支付其於賣出同時再買進之十張彰銀股票，其
    餘價款中之四百八十四萬五千一百七十二元，由己○○於賣出二、三天後，交付
    提款條存入其在彰銀之戶頭，另八十餘萬元，己○○以現金交付，其並以該八十
    萬元買了一輛汽車云云。被告己○○辯稱：其於福吉公司任助理人員時，固曾受
    戊○○之託至彰銀辦理核印，亦曾提供其母羅翠珍之戶頭供戊○○賣出前述彰銀
    股票，並於上開委託書上簽立黃養熙署押，另由戊○○在其上蓋用黃養熙「印鑑
    章」之事實，但並不知戊○○所委託賣出之彰銀股票係贓物，且其並不經手買賣
    股票情事，僅負責後續的交割業務。其原不認識戊○○，是戊○○打電話至公司
    問出售股票之事，雙方才認識。而賣出股票所得價款，一次其是拿取款條給戊○○，時間是三月十二日，一次是其存入其母羅翠珍之戶頭等戊○○來領，隔了五
    、六天之後，再用取款條四百多萬元及現金八十餘萬元交給戊○○。戊○○當時
    賣了十八張股票，又以高價買回十張。第一次賣股票（按即該十八張股票）的錢
    ，其給了四百多萬元的取款條及八十餘萬元的現金，其餘的錢，戊○○用以買回
    股票，其所買回之十張股票約七百七十餘萬元各云云。
二、 惟查，被告戊○○雖辯稱因賣車之原因，曾前往黃養熙住處三、四次，在第二
     次或第三次至黃養熙家時，黃養熙就將股票送他云云。然被告戊○○為一汽車
     推銷員，與黃養熙素無淵源，非親非故，僅因購車結識，彼此並非熟識，亦無
     深交，若確因言語投機，致使黃養熙心懷好感，一時興起贈予一般禮物，尚合
     常情，然在被告並無任何使黃養熙深受感動之特別之舉，且無其他無特殊緣由
     之情形下，黃養熙竟會於被告第二、三次時探訪時，即贈與價值逾一千三百萬
     元之股票，實難置信。參諸黃養熙於七十八年底至七十九年初年罹病期間，曾
     與擔任看護之甲○○有財物往來，黃養熙對甲○○且生有情愫（見偵續十八卷
     第一一四頁乙○○之證述），但嗣於七十九年五月一日即立具索回，其書據記
     載：「因甲○○於七十九年二月間，曾向本人貸款支票暨現金、手飾等，總值
     約數百萬元，並委託林錦華先生代為要回」等語（見偵續字第十八號偵查卷第
     三三頁）則對於任看護且已有感情之甲○○，僅有價值數百萬元財物往來，尚
     且立據索回，何以獨厚僅因賣車認識之被告戊○○，而贈與價值千萬元以上的
     股票？顯非事理之常。被告戊○○辯稱係黃養熙致贈，應不可採。
三、次查，被告己○○供稱：股票賣出前四天左右之某日早上，有位自稱「彼得」之
    男子打電話來，說是別人介紹的，其就與之談股票買賣的情形，掛完電話之後，
    該名男子過來，拿一張彰銀股票，股票是黃養熙名字，其以為該男子即是黃養熙
    ，說要賣股票，便問有無戶頭，該男子答稱未在證券公司開戶，其仍要對方準備
    資料，同日下午該男子果攜帶黃養熙身分證原本、印章放在資料袋內前來；其遂
    至附近之彰銀核章，看是否彰銀之印鑑章，該名男子說有事離開，並留下電話。
    其後發現印章不對，另在資料袋發現內有十八張股票，其即打電話給該名男子，
    要對方拿回股票，並問黃養熙是誰，對方答稱係其乾爹；翌日，該男子拿了另一
    個印章，經其再到銀行去核，結果對了等情（見偵九二五四號卷第二二頁反面至
    第二三頁）。然徵諸黃養熙曾任國泰公司之財務經理（見乙○○於九十年五月十
    一日本院訊問時之證述）及本件股票均為記名股票，或係黃養熙以無償增資配股
原始取得（共十五張）或係因彰銀依法換發統一規格而取得之新股票（共三張）
    （以上均見本院更（二）卷內，第三五、三八、四三頁之彰銀函）之事實，可知
    黃養熙若有意贈與，豈有未加探尋、教導，單僅交付股票而未併交付其他印鑑章
    或相關資料之理？同理，被告戊○○自承未曾在證券開戶買賣股票（見他卷第十
    七頁反面、第十八頁正面），亦即對股票買賣、過戶，應非在行，其竟未就股票
    買賣、過戶所須手續、證件等事宜再探尋或向黃養熙確認，亦有異常情。
四、 不僅如此，被告戊○○原與被告己○○之弟應品永認識，且經由應品永之介紹
     於七十九年三月九日前往福吉公司開戶，明載應品永為介紹人（見偵續十八號
     卷第一０四、一０五頁委託契約書等），核與應品永證稱，其有告知戊○○，
     己○○在福吉公司任職，亦曾告知己○○說要介紹戊○○給己○○作業績等語
     及戊○○之供述，正相符合（見他卷第八頁反面、第九頁、第十五頁反面、第
     十六頁正面、第十八頁）。亦即被告戊○○與被告己○○早因應品永之介紹而
     認識，然己○○竟於偵查初訊時供稱是「彼得」或「湯姆」之人委請賣出上述
     股票（見九二五四號偵查卷第二四、二八、二九頁），避而不談係受其弟之友
     人即被告戊○○之委託代為賣出上述股票，已見其畏罪情虛而有所閃避。再者
     ，本件股票買賣係以現股交割，已經受託本件股票買賣之林世昌證述在卷（見
     偵續一第七號卷第九四頁反面），且有證券交付清單可按（見偵九二五四卷第
     四頁）亦即出賣人應現實提出股票。參諸前述所得價款之交付方式（詳後述）
     ，則被告戊○○與己○○相互間若無相當之信任，豈有任意將價值千萬元以上
     之股票交付對方？他方又豈會提供自己之親人之帳戶，作為交易之工具？由此
     更印證被告所辯「彼得」或「湯姆」委託其交易，其不認識委託人云云，係避
     重就輕之詞。
五、又查，被告戊○○於賣出上述十八張股票之同日，另以其在福吉公司之帳戶再買
    入十張彰銀股票，並於七十九年三月十二日交割，其買進成交金額加上手續費為
    七百七十一萬一千五百五十元；而所賣出之黃養熙之十八張股票中之七張，因而
    於同年三月二十三日過戶與被告戊○○之事實，亦經證人林世昌供述在卷（見偵
    續一字第七號偵查卷第九四頁反面），並有被告戊○○在福吉公司之開戶資料（
    見偵續字第十八號偵查卷第一０四、一０五頁）、福吉公司分戶帳（見偵續一字
  第七號偵查卷第六七、六八頁）及彰銀八十二年一月二十八日彰秘股字第００三
    ００號函附黃養熙股東名簿與股票過戶聲請書（見偵續一字第七號偵查卷第四十
    至五九頁）等影本附卷可憑。則上開股票果係黃養熙贈與被告戊○○，後者原得
    視股價高低作最有利之處分，被告竟不此之圖，反急於利用他人之帳戶賣出全部
    股票，並於同日再以自己之名義高價買進，再將股票過戶，實有悖於常理。被告
    戊○○所辯股票若係偷取，其不致開戶賣出云云，即不可採。
六、再查，被告戊○○於七十九年三月十日賣出十八張彰銀股票，所得款項一千三百
    三十九萬八千七百五十元，經分成以福吉公司為發票人，付款人為彰銀北門分行
    ，發票日為七十九年三月十三日，票號分別為ＮＧ0000000、ＮＧ000
    0000、ＮＧ0000000、ＮＧ0000000、ＮＧ0000000號
    ，面額分別為八萬一千元、七百七十一萬一千五百五十元、三萬六千元、十九萬
    元、五百三十八萬零二百元之五張支票支付，業據證人即當時負責接單之福吉公
    司協理林世昌供明在卷（見偵續字第十八號偵查卷第七一至七二頁），並有福吉
    公司之合併交割憑單影本附卷足參（見偵續字第十八號偵查卷第七十五頁）。而
    其中票號ＮＧ0000000、ＮＧ0000000、ＮＧ0000000號，
    面額分別為八萬一千元、三萬六千元、五百三十八萬零二百元之三紙支票，實係
    存入己○○之兄應品永二一二五八之六號活期存款帳戶中（此帳戶亦係己○○以
    應品永之名義開立，平日均由己○○使用─見偵續十八卷第九七、九八頁應品永
    之證述）；另票號ＮＧ0000000號，面額十九萬元之支票係存入彰銀北門
    分行活期存款一八三四九之六號林鴻鑾帳戶中；票號ＮＧ0000000號，面
    額七百七十一萬一千五百五十元之支票，則因被告戊○○買入上開十張彰銀股票
    而交與福吉公司，存入該公司彰銀北門分行之帳戶中，作為交割之用等事實，據
    證人即彰銀北門分行襄理張敬元證述在卷（見偵續字第十八卷第八十至八一頁）
    ，且有前開五張支票在卷可稽（見偵續字第十八卷第八二至八四頁）。再者，被
    告戊○○於七十九年三月十三日，有四百八十四萬五千一百七十二元之款項存入
    ，有其設於彰銀之存摺可考（見原審卷第六十八頁）。則以該四百八十四萬餘元
    之金額，加計被告戊○○所稱，己○○交付之約八十萬元之現金及七百七十一萬
    一千五百五十元之買進股票交割款，合計一千三百三十五萬六千七百二十二元，
    尚不足賣出股票應得之一千三百三十九萬八千七百五十元。依上所述之交割、付
    款方式，若己○○僅單純受託賣出股票，理應全數交付委託人即被告戊○○，其
    竟然以前述迂迴方式為之，已見其不單純。若再參諸林世昌證稱，十八張股票之
    交割款，福吉公司原於七十九年三月十二日即開立金額為一千三百三十九萬八千
    七百五十元，票號為TH0000000號支票支付，係因客戶要求分成五張，始
    改開前述七十九年三月十三日期之五張支票（見偵續十八卷第七一、七二頁）；
    益見玄機。不僅如此，前述存入十九萬元支票之林鴻鑾帳戶，係己○○在福吉公
    司之同事林欽仁所使用（按林欽仁係林鴻鑾之弟），上開支票係己○○向林欽仁
    調換現款等事實，亦據林欽仁證述無訛（見同上偵卷第一一一頁），並為被告所
    不否認（見本院上更一卷第十八頁）。則出賣股票所得之支票，被告竟能運用自
    如，可見被告己○○非單純受託賣出股票。抑有進者，被告己○○竟供稱，其為
    支付交割款，將其母親羅翠珍之存摺、印章交予「湯姆」，後者於四個月後，將
    存摺、印章寄還云云（見偵續十八卷第四九頁），然若己○○與戊○○未有相當
    之信任，逕將平日用以供股票買賣用之銀行存摺、印章交予他人達四個月，毋乃
    大背常情。實則，戊○○之銀行帳戶於交割之翌日即有自彰化商業銀行北門分行
    應品永帳戶匯入四百八十四萬五千一百七十二元之入帳（見本院重上更三卷第二
    二頁被告戊○○在彰銀之收入傳票及原審卷第六五頁反面書狀、六八頁戊○○之
    存摺、第七六頁應品永之存摺），但同日應品永之帳戶內本有五百五十三萬八千
    二百八十八元之入帳，可供支付予被告戊○○，被告己○○卻僅支付四百八十四
    萬餘元，已有可疑。就此，被告己○○雖辯稱，係因戊○○未先告知突然要求付
    款，應品永之帳戶復無足夠之款項支付云云（見原審卷第六五頁反面書狀）。然
    如前所述，福吉公司於正常交割日之三月十二日，即已簽發足額之支票支付交割
    款，係因客戶要求始改簽發三月十三日之五紙支票，該等支票最快於同日始能入
    帳，被告戊○○於三月十三日要求付款，又何來「突然」？又何須事先告知？被
    告己○○若未任意挪用前述十九萬元之支票，又何致有不足情事？因之，被告己○○前述所辯，不僅不足採信；其所謂，將交割款存入其母羅翠珍之戶頭等戊○○來領，隔了五、六天之後，再用取款條四百多萬元交給戊○○及其將母親羅翠
    珍之存摺、印章交予「湯姆」，後者於四個月後，將存摺、印章寄回云云，更係
    欲蓋彌彰，而見其情虛。不僅如此，被告己○○曾辯稱，羅翠珍戶頭內之四百零
    三萬七千九百七十五元（見原審卷第七九頁存摺），即係等候戊○○領取之款項
    云云。然該筆款於七十九年四月十八日始存入，與被告戊○○之帳戶於同年三月
    十三日即有四百八十四萬五千一百七十二元入帳，顯無關係；被告己○○嗣亦陳
    明此四百零三萬九千元係後來再行賣股票所得，與本件並無關係（見原審卷第六
    七頁陳情狀正反面），可見其於偵查之初如何惟恐對真象難以說明而混淆隱諱其
    事。
七、有關己○○曾交付現金八十萬元予戊○○部分，被告二人迄提不出任何具體事證
    。被告己○○雖於案發十年後聲請訊問友人朱易震以證明上情，證人朱易震亦到
    庭證稱：曾有一次陪同己○○在林森北路一家咖啡廳內送錢給人等語，但其對於
    何以送錢給人，因何原因送錢給人均不知情（見本院更三卷第五八頁）。實難認
    係確切證明。
八、此外，被告己○○於八十年六、七月間，見報紙披載有關甲○○（另由臺灣士林
    地方法院檢察署堅股偵辦）涉嫌侵占黃養熙財物之報導後，曾主動與黃養熙之前
    妻鄭登美聯繫，告知黃養熙所有財物，皆遭甲○○及其男友戊○○詐騙，且其曾
    代甲○○售賣股票各情，而其亦為詐術陰謀下之被害人之一，故願意協助黃養熙
    之繼承人黃佐森等人索回黃養熙所有之財物等語，並因多次與鄭登美面議各事宜
    ，嗣因細節無法談攏，致告終止等事實，業據證人鄭登美證述綦詳（見偵續字第
    十八號偵查卷第十七頁反面），且有被告己○○親筆繕寫之協議書影本在卷足佐
    （見偵續字第十八號偵查卷第八頁），益證被告己○○知悉上開彰銀股票十八張
    ，係來路不明之贓物。
九、綜上所述，被告等所辯無非卸責飾詞，委無足取，本案事證明確，被告犯行均堪
    認定。
十、核被告戊○○竊取黃養熙所有之彰銀股票、國民身份證及印章所為，係犯刑法第
    三百二十條第一項之竊盜罪，被告己○○明知上開股票係來路不明之股票，仍出
    借其母之帳戶委託賣出，所為係犯刑法第三百四十九條第二項之牙保贓物罪。另
    被告二人所為偽造股票過戶聲請書及黃養熙之委託書，並交付行使，據以出售股
    票、辦理交割，足以生損害於黃養熙權益，所為均係犯刑法第二百十六條、第二
    百十條之行使偽造私文書罪。被告二人間，就行使偽造私文書部分，互有犯意聯
    絡及行為分擔，均為共同正犯，渠等偽造署押及盜用印章均為偽造私文書之部分
    行為，其偽造私文書之低度行為為行使之高度行為所吸收，均不另論罪。被告利
    用不知情之營業員林世昌賣出股票部分，係間接正犯。又其等先後偽造股票過戶
    聲請書及委託書，時間緊接，犯罪構成要件相同，顯係基於概括犯意為之，應依
    連續犯之規定論以一罪，並均依法加重其刑，至一次偽造十八張股票過戶聲請書
    ，係於同一犯意下之接續所為，僅論以單純之一罪。被告戊○○竊取股票之目的
    即在以偽造文書之方式出售得利；被告己○○以偽造文書之方式達其牙保贓物之
    目的，二人各犯上述之二罪間，有方法結果之牽連關係，應依刑法第五十五條之
    規定，從一重之行使偽造私文書罪處斷。公訴人雖僅就偽造委託書部分起訴，惟
    其餘部分與之既具裁判上一罪之關係，為起訴效力所及，依審判不可分之原則，
    本院自應併予審理。
十一、原審輕信被告辯解，認被告戊○○之取得該十八張股票，係出於黃養熙之贈與
      ，印鑑章亦係出於黃養熙之授權所為，自不成立竊盜罪，其使用該印鑑章及填
      寫委託書出賣股票，亦不成立行使偽造私文書罪，被告己○○受託出賣股票，
      亦無成立贓物及共犯行使偽造私文書罪之餘地。而諭知被告均無罪，自有未洽
      ，檢察官上訴指摘原判決不當為有理由，自應由本院予以撤銷改判。爰審酌被
      告戊○○竊取股票出賣以圖利之犯罪動機，被告明知股票係贓物仍提供帳戶以
      完成股票出售，二人所用手段雖非重大，仍屬卑劣，且財產標的價值不菲，所
      生危害不輕及犯後飾詞卸責等一切情狀，分別量處如主文所示之刑。又被告等
      本件犯罪係在七十九年十月三十一日以前，併均依中華民國八十年罪犯減刑條
      例之規定減其宣告刑二分之一。七十九年三月十日委託書上偽造之黃養熙署押
      ，被告己○○自承係其所填寫（見九二五四號偵查卷第二三頁反面），不問屬
      於犯人與否，併依刑法第二百十九條之規定宣告沒收。
十二、最高法院發回意旨以﹕（一）證人即黃養熙妹夫之友乙○○證稱：「七十九年
      五月二十五日，黃養熙曾委託我去查他名下彰銀股票有幾張，我查出有五張，
      我與『黃』聊天時曾談起股票，他說他用低價買進的股票，現在都不在了，也
      沒說怎麼樣不在」等語。是否意指黃養熙在身前即知悉前開彰銀股票已經售出
      之事﹖其何以央請乙○○查證其名下之彰銀股票究有幾張﹖於獲悉其名下之彰
      銀股票僅剩五張後，有無訝異或亟欲追究股票去處之表示﹖攸關戊○○辯稱前
      述彰銀股票係黃養熙贈與能否採納（二）證人甲○○在偵查及第一審供稱：「
      （問：妳曾供述有一個人打電話來問黃養熙買賣股票之事是何時的事﹖）大約
      八十年二、三月間」、「（問：有無在黃養熙住處接過己○○電話﹖）接過一
      通，他說請黃先生去領錢，我告知黃先生在睡覺，黃先生起來後，我有告訴他
      ，他說好」等語，核與己○○供稱：「那人（指戊○○）留下電話號碼，我打
      電話給黃養熙時，有一個女孩子接的，我說找PETER，她問我PETER是誰，我問
      她有無黃養熙，她說有，我問她是誰，她說是黃養熙的特別護士，我問她黃先
      生有彰銀的股票在我處，我要她找 PETER來領，我問她姓什麼，她說姓徐，她
      說她不清楚，我問她可否請黃先生來領，她說黃先生精神狀況不是很好，不能
      來」等語，大致相符。甲○○前開供述，如若無誤，似意指己○○受託以其母
      開立於褔吉公司之帳戶賣出系爭彰銀股票後，曾打電話通知該股票原所有權人
      黃養熙，苟其明知該股票為贓物，並以偽造文書之犯罪手法牙保出售，何以於
      售賣後打電話通知黃養熙﹖又該彰銀股票若確係戊○○所竊取，擅以偽造文書
      之手法出售，其何以不虞犯行曝光，而將黃養熙住處電話留予己○○﹖則甲○○上開證述，自屬有利於上訴人等之證據，原判決不加採納，竟未說明其理由
      。茲就發回部分分述如次﹕
（一）乙○○部分﹕乙○○於本院訊問時證稱，黃養熙委託伊查問股票時，已病得相
      當厲害，但意識尚清楚，伊曾問黃養熙原因，但黃養熙未說，也表示不需要幫
      忙，當伊告知股票僅剩五張時，黃養熙並無特別表示，但伊感覺黃養熙好像對
      自己之股票放在何處，有混亂的感覺等語（見本院九十年五月十一日筆錄）。
      查乙○○係於七十九年五月二十五日代黃養熙查問（見偵續十八卷第一一三頁
      正面），黃養熙係於同年六月十一日過世（見同上偵卷第四四頁謄本），亦即
      乙○○所證黃養熙其時罹病甚篤，對自己之股票放在何處，有混亂的感覺等情
      ，應可採信。因之黃養熙委託乙○○查問股票，或係知悉餘生有限，欲作了解
      ，其於得知股票僅剩五張時，無特別表示，則係因病迷惑所致。惟同年二、三
      月間，黃養熙之精神尚佳，猶能以甲○○之名義，向被告戊○○購車，此經甲○○證述在卷（見本院八十三年度上訴字第五○三一號卷第三十七頁反面）。
      且有七十九年二月十五日發照之IG─二七六０號汽車之車籍資料可按（見原審
      卷第九七頁），黃養熙復係上海聖約翰大學外語系畢業（見上述謄本），曾任
      大型公司之財務經理，實無在意識不清之狀態下，交付股票予被告戊○○之可
      能。而如前所述，黃養熙亦無贈與被告戊○○股票之動機。因之，尚不得以黃
      養熙曾託乙○○查問股票，即認被告受贈黃養熙交付之股票。
（二）甲○○部分﹕查甲○○於本院訊問時證稱﹕其僅於黃養熙住院馬偕醫院期間任
      黃養熙之護士，黃養熙出院後其並未任看護，僅偶而去看他，作短暫之停留，
      因為伊也要去上班等語。此與其於偵查、原審、本院前審等歷次所述，其曾任
      黃養熙之看護或特別護士，看護時間或稱，自七十八年底至七十九年二月間者
      ，或稱二、三個月，或稱任特別護士一星期云云（見偵續十八卷第九二頁、偵
      續一字第七號卷第三八頁正面、他一０九卷第十七頁、二頁反面、本院五０三
      一卷第三七頁正面），並不相同。觀其確於馬偕醫院任職，且甲○○曾多次提
      及黃養熙出院後已僱請二位看護，應以於本院所述較可採信。至甲○○前此所
      為曾任看護之供證，或係因黃養熙確曾贈與甲○○汽車、名表等財物，而甲○○被訴竊取、侵占黃養熙之財物，為自己辯護所為之模糊說詞。次查，甲○○
      每次探望黃養熙時停留時間極為短暫，能否正巧接獲己○○之電話，已非無疑
      。且黃養熙於七十九年六月間即已死亡，甲○○竟稱其接獲時間在八十年二、
      三月間接獲電話，實不可思義。縱認係記憶上之錯誤，應為七十九年二、三月
      間之誤，且己○○確曾撥打電話找黃養熙，然甲○○於八十年十二月二十六日
      檢察官訊問時明已明確供承﹕對方找黃養熙去領錢，要我轉告，我有跟黃養熙
      講，他說不知有此事等語（見偵九二五四卷第二八頁反面）。亦即黃養熙已否
      認有出賣股票之事。況己○○於偵查中及原審訊問時供稱，其兩度打電話至黃
      養熙處，第一次是核印未成後，電話係戊○○接聽，第二次是請黃養熙來領錢
      ，電話是甲○○接的（見偵續一八卷第九五頁反面、原審卷第五三頁正面），
      嗣於本院訊問時，初稱，其共打二次電話予黃養熙，一次在黃養熙生前，一次
      在死後，第二次打電話是看到報紙刊登黃養熙家屬與甲○○打官司，想要問股
      票案最後結果如何；嗣改稱，共打三次黃養熙之電話，第一次是核印未成後，
      電話係戊○○接聽，第二次是請黃養熙來領錢，電話是甲○○接的，第三次是
      看到報紙刊登黃養熙過世打的，電話是鄭登美接聽云云（見本院九十年四月三
      十日筆錄第四、五頁）。前後所述，已有不符。且戊○○否認曾在黃養熙處接
      到己○○之電話（見本院同上筆錄第七頁）。益見己○○所述不實。再者，己○○於本院訊問時雖稱，其於股票買賣後二天打電話通知黃養熙領錢云云。惟
      此與其於偵查中所供，支票存入應品永之帳戶後，戊○○一直沒來拿，伊始打
      電話通知黃養熙領錢，電話係甲○○接的等語（見偵續一字第七卷第六四、九
      八頁、偵續十八卷第六頁正面），並不相符。實則，觀諸前述股票交割、付款
      情形，交割款項之絕大部分於福吉公司以支票支付之當日即用以支付戊○○買
      進之十張股票之用及匯入戊○○之彰銀帳戶內，從無劉增莊遲未領款之情形；
      且己○○於取得其中之十九萬之支票後即交予林欽仁，其又如何通知黃養熙領
      款？況依己○○所述，其核印後發現身分不符後，曾質問戊○○，後者告知是
      黃養熙送的等語（見偵續十八卷第一一五頁正面）。果如此，己○○豈有通知
      黃養熙領款之理？
（三）綜上所述，甲○○為與本案有關之利害關係人，且前後所述反覆不一；己○○
      所述除前後反覆外，更漏洞百出，欲蓋彌彰，應係有意誤導調查審理。二人上
      開接、打電話之供述，實不足採。
據上論斷，應依刑事訴訟法第三百六十九條第一項前段、第三百六十四條、第二百九
十九條第一項前段、刑法第二十八條、第五十六條、第二百十六條、第二百十條、第
二百十九條、第三百二十條第一項、第三百四十九條第二項、第五十五條、罰金罰鍰
提高標準條例第一條前段，中華民國八十年罪犯減刑條例第二項第一項第二款第三目
、第四條第二項、第八條第二項，判決如主文。
本案經檢察官鍾鳳玲到庭執行職務。
中      華      民      國      九十      年      七      月    三      日
                              臺灣高等法院刑事第七庭
                                  審判長法  官  吳  啟  民
                                        法  官  蘇  隆  惠
                                        法  官  林  瑞  斌
右正本證明與原本無異。
如不服本判決應於收受送達後十日內向本院提出上訴書狀，其未敘述上訴之理由者並
得於提起上訴後十日內向本院補提理由書（均須按他造當事人之人數附繕本）。
                                        書記官  丁  淑  蘭
中      華      民      國    九十    年      七      月        四      日
附錄：本判決論罪科刑法條全文﹕
刑法第三百二十條
意圖為自己或第三人不法之所有，而竊取他人之動產者，為竊盜罪，處五年以下有期
徒刑、拘役或五百元以下罰金。
意圖為自己或第三人不法利益，而竊佔他人之不動產者，依前項之規定處斷。
前二項之未遂犯罰之。
刑法第二百十六條
行使第二百十條至第二百十五條之文書者，依偽造、變造文書或登載不實事項或使登
載不實事項之規定處斷。
刑法第二百十條
偽造、變造私文書，足以生損害於公眾或他人者，處五年以下有期徒刑。
第三百四十九條第二項
搬運、寄藏、故買贓物或為牙保者，處五年以下有期徒刑、拘役或科或併科一千元以
下罰金。


司法院資訊處製作；財團法人民間司法改革基金會備份。
